【裁判字號】    99,抗,225
【裁判日期】    990608
【裁判案由】    提存異議
【裁判全文】
臺灣高等法院臺中分院民事裁定           99年度抗字第225號
抗  告  人  甲○○
            乙○○○
相  對  人  元宏開發有限公司
法定代理人  丙○○
抗告人因與相對人元宏開發有限公司間提存異議事件，對於中華
民國99年 4月30日台灣台中地方法院99年度聲字第94號所為裁定
提起抗告，本院裁定如下：
    主  文
抗告駁回。
抗告程序費用由抗告人負擔。
    理  由
一、本件抗告人因與相對人元宏開發有限公司間提存異議事件，
    原法院以抗告人之異議無理由，因而為駁回其異議之裁定，
    抗告人不服，提起抗告，其抗告意旨略以：抗告人與相對人
    元宏開發有限公司間之房屋租賃事宜，前因相對人違反經公
    證之房屋租賃契約書第4條第2項約定，未提供轉租合約供抗
    告人查證租期與權利義務等項，抗告人遂以存證信函通知相
    對人於民國98年12月20日前配合改正，否則視同相對人同意
    違約認定。而相對人於上開期限屆至，並未配合辦理，故抗
    告人再以存證信函通知相對人及連帶保證人於99年 1月31日
    起終止租約並收回租賃物之意思表示，此際，抗告人已無權
    利再收取相對人所欲給付之租金，相對人亦無義務再給付本
    件租金，相對人之提存係為逃避應給予抗告人一千萬元違約
    金之責任，此與民法第 326條規定受理清償提存要件不合，
    並且有違公平及程序正義原則，是以原裁定維持本件提存處
    分實有所不當，求為廢棄云云。
二、按債權人受領遲延，清償人得將其給付物，為債權人提存之
    ，民法第326 條定有明文。又按提存乃非訟事件，提存所僅
    得就形式上之程式為審查，凡提存人之聲請合於提存法規定
    之提存要件，提存所即應受理提存，至於提存人之清償提存
    是否合乎債務本旨而為提存，此乃實體上之問題，提存所無
    庸亦無權加以審查（最高法院93年度台上字第1765號判決意
    旨參照）。此觀諸提存法施行細則第20條第5 款明定「清償
    提存，關於提存原因之證明文件，無庸附具」亦可得知。易
    言之，提存乃債務人將其應為之給付，提存於國家設置之提
    存所，以代清償或達到法律上某一目的之行為，並非判斷私
    法上權利義務之訴訟程序，當事人有關實體事項之爭執，應
    由當事人另行以訴訟方式謀求解決，提存所並無審查權限。
三、本件提存人元宏開發有限公司已於提存書載明清償提存之原
    因，並檢具94年 4月19日經公證之房屋租賃契約書、台中法
    院郵局存證信函第399號、第400號等件為證，以證明抗告人
    受領遲延情事，依前開說明，原法院提存所准予提存，即無
    不合。抗告人雖以租約業經終止，抗告人無權再收取相對人
    所欲給付之租金，相對人亦無義務再給付本件租金置辯，惟
    抗告人上開所述，核屬實體問題，要非僅得就書面文件為形
    式上審查之提存程序所得審究，並非提存所得加以審認之問
    題，抗告人對上開實體上之爭執，應由抗告人另行提起訴訟
    ，以資解決，並非本件提存事件程序所得審究。綜上所述，
    原法院以裁定駁回抗告人之聲明異議，於法並無不合。抗告
    人抗告意旨仍執陳詞，指摘原法院裁定不當，聲明應予廢棄
    ，非有理由，應予駁回。
四、據上論結，本件抗告為無理由，爰依提存法第26條、民事訴
    訟法第495條之1第1項、第449 條第1項、第95條、第78條規
    定，裁定如主文。
中    華    民    國    99    年    6     月     8    日
              民事第三庭    審判長法  官  陳照德
                                  法  官  曾謀貴
                                  法  官  李平勳
以上正本係照原本作成。
不得再抗告。
                                  書記官  江丞晏
中    華    民    國    99    年    6     月     8    日

司法院資訊處製作；財團法人民間司法改革基金會備份。
